【裁判字號】    97,訴,3630
【裁判日期】    980515
【裁判案由】    妨害自由
【裁判全文】
臺灣板橋地方法院刑事判決              97年度訴字第3630號
公  訴  人  臺灣板橋地方法院檢察署檢察官
被      告  甲○○
選任辯護人  陳金漢律師
上列被告因妨害自由案件，經檢察官提起公訴（97年度偵字第87
84號），本院判決如下：
    主  文
甲○○共同犯私行拘禁罪，處有期徒刑拾月，減為有期徒刑伍月
，如易科罰金，以銀元佰元即新臺幣玖佰元折算壹日。緩刑貳
年。
    事  實
一、甲○○因戊○○（原名葉國定）積欠其父親汪思義新臺幣（
    下同）2,975,000 元之債務未還，而丙○○則為戊○○所開
    立之本票為背書，並擔任保證人。甲○○為索討上開債務竟
    託俗稱討債公司之「全國信用管理有限公司」（下稱全國公
    司）代為索討上開債務，其亦明知俗稱討債公司人員，為順
    利索取債務常會使用非法之方法，此亦不違背其索討債務之
    本意，乃與全國公司成員之數名真實年籍不詳之成年男子，
    共同基於妨害自由之犯意聯絡，於民國（下同）92年12月29
    日晚間，在臺北縣永和市○○路之丹堤咖啡店內，邀丙○○
    到場處理戊○○債務問題，由甲○○與戊○○、庚○○、乙○○及全國公司人員在上開丹堤咖啡店內部之吸煙室進行商
    議之際，全國公司之某真實年籍不詳綽號「阿生」之成年男
    子，即下令由4 名真實年籍不詳之成年男子將在上開咖啡店
    之非吸煙區等候之丙○○強押上車，並以衣物遮住丙○○之
    雙眼，載運至不詳地點後，再以不知何人所有之手銬銬住其
    雙手、黑布蒙住其雙眼之方式，予以私行拘禁之方式，而剝
    奪丙○○之行動自由。嗣於翌（30）日，庚○○致電戊○○
    表示需交付1,000,000 元予全國公司，丙○○方能獲釋等語
    。又戊○○由臺北返回新竹後，即將丙○○遭人強行押走之
    事以電話通知其友人己○○同時向其籌款，並於同日下午庚○○開車，搭載戊○○、己○○2 人由新竹至臺北縣永和市
    ○○路丹堤咖啡店，戊○○將籌措之現金500,000 元（起訴
    書誤為1,000,000 元）交予庚○○，再由羅某轉交予全國公
    司人員，並於同日下午6 時許，再經丙○○依該數名真實年
    籍不詳之成年男子要求簽署和解協議書，並於和解協議書載
    明上開債務以2,970,000 元和解，除給付現金500,000 元外
    ，其餘債務2,470,000 元分別開立票號分別為AA0000000 、
    AA0000000 及AA0000000 ，到期日分別為93年1 月30日、93
    年4 月30日及93年7 月30日，金額各為500,000 元、1,000,
    000 元及970,000 元之支票3 紙。嗣全國公司人員將上開庚○○已付之現金500,000 元，改為以開立票號AA0000000 之
    支票1 紙（起訴書誤為開立3,000,000 元本票），始將丙○○載運至臺北市○○○路釋放，而在臺北市○○○路○ 段三
    德飯店旁由戊○○及己○○尋回後立即返回新竹。丙○○其
    間遭全國公司人員私行拘禁剝奪其行動自由之時間長達近24
    小時之久。
二、案經被害人丙○○訴請臺灣板橋地方法院檢察署檢察官偵查
    起訴。
    理  由
一、證據能力方面：
    按被告以外之人於審判外之言詞或書面陳述，除法律有規定
    者外，不得作為證據；被告以外之人於審判外向法官所為之
    陳述，得為證據；被告以外之人於偵查中向檢察官所為之陳
    述，除顯有不可信之情況者外，得為證據；被告以外之人於
    審判外之陳述，雖不符刑事訴訟法第159 條之1 至第159 條
    之4 之規定，而經當事人於審判程序同意作為證據，法院審
    酌該言詞陳述或書面陳述作成時之情況，認為適當者，亦得
    為證據。當事人、代理人或辯護人於法院調查證據時，知有
    第159 條第1 項不得為證據之情形，而未於言詞辯論終結前
    聲明異議者，視為有前項之同意；又未經證人、鑑定人依法
    應具結而未具結者，其證言或鑑定意見，不得作為證據，刑
    事訴訟法第159 條第1項 、第159 條之1 、第159 條之5 及
    第158條之3分別定有明文。
 (一)查告訴人之指訴雖係以使被告受刑事訴追為目的，但非刑
     事訴訟法第3 條所稱之「當事人」，乃當事人以外之第三
     人，除依同法第271條之1規定到庭單純陳述意見時，毋庸
     具結外，如就與待證事實有重要關係之親身知覺、體驗事
     實陳述時，即居於證人之地位，自應依同法第186 條第1項
     規定命其具結，使告訴人知悉其有據實陳述之義務，以擔
     保其證言之真實性，該供述證據始具證據能力，如未踐行
     人證之法定調查程序，應不得作為證據，最高法院93年度
     台上字第6838號判決意旨可資參照。是以，告訴人丙○○
     分別於96年9 月11日、10月22日之偵查筆錄，雖係於偵查
     中向檢察官所為之陳述，但並未經具結。故揆諸上開規定
     ，告訴人丙○○於96年9 月11日及10月22 日 之偵查筆錄
     應認均無證據能力。
 (二)又證人戊○○於偵查中向檢察官所為之陳述，雖屬審判外
     之陳述，惟現階段刑事訴訟法規定檢察官代表國家偵查犯
     罪、實施公訴，依法其有訊問被告、證人及鑑定人之權，
     證人、鑑定人且須具結，而實務運作時，檢察官偵查中向
     被告以外之人所取得之陳述，原則上均能遵守法律規定，
     不致違法取供，其可信度極高。是以，刑事訴訟法於92年2
     月6 日修正時，即為兼顧理論與實務，以該法第159 條之1
     第2 項規定，除顯有不可信之情況者外，得為證據。故證
     人戊○○於偵查中依法具結後向檢察官所為之陳述，並非
     檢察官非法取供而得，且並無證據證明前開證人於檢察官
     偵查中所為證述有何誤認之情形，並無顯不可信之情況，
     自得作為證據。
 (三)卷附汪思義與戊○○、丙○○簽立之和解契約書、協議書
     及全國公司與丙○○於92年12月30日簽立之和解協議書各1
     紙，經查並無不得作為證據之事由，並經被告、辯護人及
     檢察官同意作為證據，依法自得作為證據。
二、訊據被告甲○○矢口否認有前揭妨害自由之犯行，並辯稱：
    伊當天並未強押丙○○上車，亦不知道丙○○有被人強行押
    走之事云云。經查：
 (一)證人丙○○於本院審理時結證稱：「檢察官問：92年12月
     29日為何到臺北縣永和市○○路的丹堤咖啡？證人答：是
     甲○○找全國公司的人說要跟葉先生談，所以到那裡去商
     談汪思義債務的問題，是甲○○約我們去的，因為當初汪
     思義是朋友介紹認識的，汪思義因為年紀很大行動不便，
     葉先生去的時候，我坐在旁邊，所以甲○○認定我才是債
     務人。檢察官問：當天你是跟何人一起去？證人答：我是
     和庚○○、及其女朋友陳小姐一起去，還有葉先生，連我
     共4 個人一起從新竹搭乘一部車子上去。檢察官問：你們
     到咖啡廳後，有哪些人在場？證人答：裡面大略知道應該
     是全國的人都在場，庚○○、葉先生都進去，我知道吸煙
     室裡面還有乙○○先生，我知道還有5 、6 個男生都在裡
     面，還有甲○○也在裡面，我不知道乙○○是本來就在裡
     面還是後來才到，應該是先進去，庚○○是後來進去的，
     我想沒有我的事，就跟陳小姐在非吸煙區喝咖啡。檢察官
     問：後來談判情形如何？證人答：我在外面什麼都不知道
     。檢察官問：他們談了多久？證人答：約有半小時左右。
     檢察官問：後來發生何事情？證人答：一堆人走出來，說
     許小姐麻煩你，跟我們走，那一堆人就是全國公司的5 、6
     個人押著我上車剛好一部車。檢察官問：當時被告甲○○
     有無在場？證人答：有在場。檢察官問：甲○○有無看到
     這5 、6 個人把你押上車？證人答：應該有，她知道這些
     人是要押我，因為她是在場，且她有跟他們談話。檢察官
     問：你被押走時，甲○○有無出聲制止？證人答：沒有，
     因為我一直叫陳小姐，趕快問問看怎麼回事，她是跑到裡
     面去，所以她應該知道我被押走。檢察官問：你有無聽到
     有人下令押你？證人答：有，很大聲由吸煙室傳出來，是
     一個男生的聲音。檢察官問：當時你在咖啡廳，且有很多
     朋友在現場，為何沒有呼救？證人答：我是在大門靠近玻
     璃的桌子，所以我沒有辦法去喊，且當初我不知道他們要
     押我，沒有想到他們是要押我，我以為是要押葉先生。檢
     察官問：你在被押上車之前，有看到甲○○、葉先生、庚○○這些人？證人答：他們都在吸煙室沒有出來。檢察官
     問：你被押上車子後的情形為何？證人答：我被押上去，
     被膠帶綁住眼睛，臉用衣服蓋住，我不知道被帶去哪裡，
     只知道車子開很久，後來是在一個巷子下車，被帶到一個
     房間，24小時眼睛都被綁住，到房間他們用手銬把我的手
     往後銬住，腳沒有銬住。檢察官問：這段時間你有無辦法
     逃跑？證人答：沒有辦法。檢察官問：後來何時你會獲釋
     ？證人答：隔天清晨他們叫我打電話給葉先生，問錢籌的
     怎麼樣，我是跟葉先生說，之前我一直提醒葉先生，叫他
     趕快處理，全國的人說沒有錢來，妳不能出去，葉先生跟
     我說，他正在處理，後來到晚上時，有籌到錢，事後我知
     道他是帶1,000,000 元現金，庚○○開了3 張支票，另外
     我自己也開了一張3,000,000 元的本票，後來才被釋放。
     檢察官問：92年發生的事情，96年9 月才提出告訴？證人
     答：因為我們想庚○○的支票跳票，我們被庚○○拿了很
     多錢，庚○○的票，我要錢給他，全國的人又把我們找出
     來，他們說最後再以1,000,000 元解決，當時協議1,000,
     000 元，全國說本票是我開給全國的人，不是給甲○○，
     我們就把錢解決，沒有想到甲○○拿出3,000,000 元的本
     票去扣押我的房子去拍賣，一開始我們想說，錢還了就好
     ，我也知道對方是黑道不想惹是非，是後來甲○○後來拿
     本票去法院告，我才決心要把事情處理清楚。辯護人問：
     幾點被押走？證人答：他們談了約半小時，一定是在那天
     晚上12點之前，押走應該是差不多晚上10點左右。辯護人
     問：為何你之前說是晚上6 點多被押走？證人答：我是推
     算從新竹幾點出發，如果那時說晚上6 點，也是我是以我
     們從新竹在晚上5 點出發，推算的結果約6 點被押走，那
     個時間點，時間已久，要我正確的說，沒有實質的意義。
     辯護人問：在何處被放下？證人答：要問葉先生，臺北我
     不熟，是葉先生、庚○○、陳小姐、己○○來接我，接我
     後就直接趕快回新竹，去一家餐廳吃豬腳麵線。」（見本
     院審理卷附98年2 月19日審判筆錄）；又證人戊○○於偵
     查中證稱：「當天我係21時許到現場，我與丙○○、庚○○及其女友一起搭我的車到臺北的丹堤，接著我與羅、甲○○、乙○○及全國公司的老大們一起在咖啡廳內部吸煙
     室，當時是對方先到，一開始對談，對方老大「阿生」就
     發飆了，接著他就叫小弟把丙○○押走。店員不敢作聲，
     我看到3 個人把告訴人押走，我當時很害怕，接著甲○○
     當著我的面，跟老大說：「就是我欠錢不還」，庚○○趕
     快與他們進行協商，甲○○全程到場到打烊大家才離開。
     第二天在9 時許，我就接到不詳人土的電話，要我準備錢
     ，我當時與丙○○講到話，後來我籌到1,000,000 元，17
     時我們約在相同地址，由庚○○單獨前往交付現金，我才
     開車約在重慶北路3 段，我才接到丙○○」、「‧‧‧當
     時許遭押走，我仍在現場，因相當緊張並聽不清楚對方談
     話內容，現場其他事情均由庚○○與全國公司老大交涉，
     之後大家即離開。隔日羅電告知我『全國公司要1,000,000
     元才願意放人』，我即開始籌款救人，我將之交付羅，由
     羅單獨前往交付1,000,000 元」（見96年度他字第6519號
     偵查卷第47頁及97年度偵字第8784號偵查卷第18頁）；又
     於審理中證稱：「辯護人問：92年12月29日有無到永和竹
     林路的丹堤咖啡廳？證人答：有，我是晚上9 點到的，當
     時我到時，有甲○○、乙○○、非吸煙區有4 、5 個黑道
     ，吸煙區有5 、6 個黑道。辯護人問：丙○○幾點被押走
     ？證人答：我到時黑道已經在裡面，我有看到乙○○、甲○○，沒有多久，老大在吸煙區就說就押走丙○○，我有
     看到他們把外套蓋在丙○○的頭上。辯護人問：丙○○或
     是庚○○有無打電話給你，說要籌1,000,000 元？證人答
     ：那天我和庚○○一起到現場，沒有多久，就押走丙○○
     ，陳小姐也沒有辦法，我和庚○○在那裡聊，老大打電話
     給庚○○，丙○○沒有打電話給我。辯護人問：第二天即
     12月30日丙○○被放走？證人答：我籌好錢和庚○○一起
     坐車上臺北，到臺北尚未天黑，約下午4 、5 點，說要去
     重慶北路大龍洞等，等了很久，丙○○的車子才開出來，
     當時已經天黑，約晚上7 點多，後來我們就回到新竹。辯
     護人問：庚○○在何處交錢給全國的人？證人答：在永和
     丹堤咖啡廳，我在咖啡廳對面的麥當勞，庚○○進去咖啡
     廳。辯護人問：你們幾個人去接丙○○？證人答：庚○○
     、己○○、丁○○、我。辯護人問：接著你們去何處？證
     人答：直接到新竹餐廳吃飯。檢察官問：黑道老大在吸煙
     區叫小弟押走丙○○時，甲○○有何反應？證人答：她都
     沒有說話。檢察官問：甲○○有無制止？證人答；沒有。
     檢察官問：之後甲○○有無說什麼話？證人答：她和老大
     繼續說話，並指著我，說我就是戊○○，老大一直看我，
     對我沒有什麼反應。」（見本院審理卷附98年2 月19日審
     判筆錄），此外並有協議書及和解協議書各1 紙附卷可佐
     （見96年度他字第6519號偵查卷第27頁至第29頁）。至證
     人丙○○、戊○○2 人對於究係於何時抵達永和丹堤咖啡
     廳及丙○○係何時遭人押走之細節，渠等證述之內容，雖
     略有不一；然對於被害人丙○○於92年12月29日晚間在永
     和竹林路丹堤咖啡廳談判解決債務時，而遭全國公司人員
     強行帶走，復於翌日晚間因戊○○籌得現金1,000,000 元
     ，由庚○○代為交予全國公司人員，始將之釋放，其間私
     行拘禁長達24小時之事實，渠等之證述並無二致。
 (二)再證人己○○於本院審理時結證稱：「檢察官問：你認識
     丙○○、戊○○、庚○○等人否？證人答：認識，戊○○
     和我是同鄉，是老朋友，我的家也是住在竹東，丙○○是
     生意上的關係，庚○○不是很熟，是一個朋友丁○○介紹
     的。檢察官問；在92年12月你有無曾經到臺北去接過丙○○回新竹？證人答：12月30日晚上8 點多。檢察官問：你
     如何會去臺北接丙○○？證人答：因為戊○○跟我說29日
     在臺北處理債務，結果丙○○被留在臺北，沒有回去新竹
     ，戊○○回新竹打電話給我說，丙○○沒有回新竹，所以
     我去戊○○那裡瞭解狀況。檢察官問：你們有幾個人一起
     上臺北？證人答：庚○○、我、戊○○三個人。檢察官問
     ：你們是坐何交通工具去臺北？證人答：是庚○○開車載
     我和戊○○。檢察官問：丁○○有無去？證人答：無，他
     在臺北再過去。檢察官問：你知否丙○○為何被留在臺北
     ？證人答：因為有債務問題。檢察官問你知道丙○○是自
     願或是被強迫留在臺北？證人答：好像是對方要留她在臺
     北處理債務，是戊○○跟我說的。檢察官問：你們上臺北
     之前，戊○○有無籌錢要還給對方？證人答：有。檢察官
     問：你有無看到戊○○身上有攜帶現金？證人答：有，攜
     帶500,000 元。檢察官問：你們到臺北何處接到丙○○？
     證人答：在臺北市○○路三德飯店旁邊。檢察官問：你們
     如何知道要去上開地點接丙○○？證人答：他們在永和處
     理債務，通知我們去那裡等。檢察官問：誰在永和處理債
     務？證人答：30日當天庚○○去處理債務。檢察官問：你
     知道去永和？證人答：我沒有進去，後續進行我沒有參與
     ，我不清楚，車子開到永和，庚○○叫我先下車。檢察官
     問：你有無看到他進去何處？證人答：沒有，我只知道他
     進去咖啡店。檢察官問：當時戊○○在何處？證人答：跟
     我在一起。檢察官問：庚○○去咖啡廳時，身上有無帶錢
     ？證人答：有，現金500,000 元他帶著。檢察官問：你剛
     才說對方電話通知你們去承德路等，是庚○○去咖啡廳之
     後的事情？證人答：對。審判長問：在12月30日你在臺北
     承德路接丙○○時，當時她是從何處下來的？證人答：是
     晚上黃昏，車子流量很大，我沒有看到她從何處出來。審
     判長問：當天你見到丙○○時，她身上有無任何的異樣？
     證人答：就是很憔悴的樣子。審判長問：為何戊○○會打
     電話給你說，他處理債務的事情？證人答：因為丙○○當
     初是有債務問題，發生這個事情後，戊○○找我，要我幫
     忙湊錢，他沒有開口向我借錢，因為我沒有錢可以借他。
     審判長問：戊○○有無跟你說，丙○○被留在臺北是何情
     形？證人答：他說欠人錢，被人家留住不能走，他要去湊
     錢還給人家，有多少湊多少。」（見本院審理卷附98年4
     月23日審判筆錄）。依上開證人己○○所述，於92年12月
     30日至臺北由庚○○先與全國人員協商債務還款之事，後
     至三德飯店旁接載丙○○返回新竹等情，與證人丙○○、
     戊○○2 人之證述內容一致。再證人己○○雖與丙○○、
     戊○○2 人係朋友關係，然對於被告甲○○與丙○○、戊○○間債權債務，毫無任何利害關係，是其之證述較為客
     觀可採。
 (三)次查，戊○○（原名葉國定）於90年8 月3 日向被告甲○○之父親汪思義借款2,500,000 元，告訴人丙○○為保證
     人，因戊○○久未清償債務，汪思義乃委請律師協助於91
     年1 月10日雙方達成和解，確立債務金額為2,975,000 元
     ，並言明上開債務，分別於91年6 月4 日及同年8 月9 日
     各償還1475,000元及1,500,000 元，有和解契約書1 紙在
     卷可稽（見96年度他字第6519號偵查卷第23頁）；惟戊○○事後並未依上開和解內容履行，被告本可尋正當法律途
     逕，代其父依上開和解契約書提起訴訟，請求被告償還上
     開債務。然被告甲○○竟不由此途，卻委由俗稱討債公司
     之全國公司人員代為索債，而討債公司人員為使債務人盡
     速還款，常常使用非法之手法，此為眾所周知之事；況被
     告原可依正當法律訴訟之方法請求丙○○、戊○○償還債
     務，卻委由討債公司人員代為討債，自可預見討債人員會
     使用違法之手段索債，此亦不違背被告索討債款之主要目
     的。從而，本件全國公司人員於索債時，強行押走被害人
     丙○○，將之私行拘禁剝奪其行動自由，直至戊○○先籌
     得部分款項才將之釋放，此違法之手法，自可認之並不違
     背被告委由全國公司人員討債之本意。是以，被告所辯並
     未參與強押被害人丙○○及知悉於索債過程中許女有被人
     押走剝奪其行動自由之事云云，顯屬飾卸諉責之詞，殊無
     可採。本件罪證明確，被告之犯行洵堪認定。
三、被告行為前，於94年2 月2 日修正公布之刑法，已自被告行
    為後之95年7 月1 日起施行，另刑法施行法亦於95年6 月14
    日增訂該法第1 條之1 規定，並自95年7 月1 日施行。其中
    修正後刑法第2 條之規定，乃係關於新舊法比較適用之準據
    法，其本身無關行為可罰性要件之變更，故於95年7 月1 日
    刑法修正施行後，如有涉及比較新舊法之問題，即應逕依修
    正後刑法第2 條第1 項規定，為「從舊從輕」之比較（最高
    法院95年度第8次刑事庭會議決議意旨參照）。查：
 (一)修正後刑法第28條關於成立共同正犯之標準，將原來共同
     正犯之共同「實施」犯罪，改為共同「實行」犯罪，剔除
     完全未參與犯罪相關行為之實行的「陰謀共同正犯」及「
     預備共同正犯」，本件被告所為係屬於實行正犯，關於上
     開共同正犯之條文用語之修正，並不影響本件之論罪科刑
     ，應無適用修正後刑法第2 條第1 項之規定比較新舊法適
     用之問題（最高法院95年台上字第5589號判決、最高法院
     95年11月7 日第21次刑事庭會議決議均同此見解），自應
     適用修正後之刑法第28條規定，論以共同正犯。
 (二)修正前刑法第41條第1 項前段規定：「犯最重本刑為5 年
     以下有期徒刑之刑之罪，而受6 個月以下有期徒刑或拘役
     之宣告，因身體、教育、職業、家庭之關係或其他正當理
     由，執行顯有困難者，得以1 元以上3 元以下折算1 日，
     易科罰金」。而刑法修正施行前之易科罰金折算標準，修
     正前罰金罰鍰提高標準條例第2 條前段規定（95年5 月17
     日修正刪除，95年7 月1 日施行），就其原定數額提高為
     100 倍折算1 日，則刑法修正施行前易科罰金折算標準，
     應以銀元300 元即新臺幣900 元折算1 日；而修正後刑法
     第41條第1 項前段規定：「犯最重本刑為5 年以下有期徒
     刑以下之罪，而受6 個月以下有期徒刑或拘役之宣告者，
     得以新臺幣1 千元、2 千元或3 千元折算1 日，易科罰金
     」。綜合比較新舊法易科罰金之折算標準，以修正前之規
     定，較有利於被告，應依刑法第2 條第1 項前段之規定適
     用有利於行為人之修正前刑法第41條第1 項前段規定，諭
     知易科罰金之折算標準。
 (三)刑法第74條有關緩刑之規定雖亦經修正，惟緩刑之規定，
     並非關於行為可罰性之法律規範，而係屬刑之宣告規範，
     亦無修正後刑法第2 條第1 項之適用，其適用關係必須是
     以案件在裁判時為準，並非以行為時為準。是被告之犯罪
     行為在刑法修正條文施行前，惟本件裁判時係於刑法修正
     條文施行後，自應適用修正後刑法第74條規定。
四、按刑法第302 條第1 項之妨害自由罪，係妨害他人自由之概
    括規定，故行為人具有一定目的，以非法方法剝奪人之行動
    自由者，除法律別有處罰較重之規定（例如略誘、擄人勒贖
    等罪）應適用各該規定處斷外，如以使人行無義務之事，或
    妨害人行使權利為目的，而其強暴脅迫復已達於剝奪人行動
    自由之程度，即祇成立第302 條之罪，不應再依同法第304
    條論處，因此項使人行無義務之事，或妨害人行使權利之低
    度行為，應為剝奪人行動自由之高度行為所吸收；又刑法第
    302 條第1 項之剝奪人行動自由罪與同法第304 條第1 項之
    強制罪，其所保護之法益，固均為被害人之自由，惟前者重
    在保護個人之行動自由；後者重在保護個人之意思自由。故
    如以私行拘禁或其他非法方法妨害人自由，縱其目的在使人
    行無義務之事，或妨害人行使權利，仍應逕依第302 條第1
    項論罪，並無適用第304 條第1 項之餘地（最高法院71年度
    台上字第3488號、74年度台上字第3651號判決意旨足資參照
    ）。核被告甲○○所為，係犯刑法第302 條第1 項之私行拘
    禁罪。又被告與全國公司不詳姓名成年男子間，就上開犯行
    ，互有犯意聯絡及行為之分擔，應論以共同正犯。爰審酌被
    告之品行、智識程度、犯罪之動機、目的、手段、所生危害
    及犯罪後之態度等一切情狀，量處如主文所示之刑。又被告
    犯罪時間在96年4 月24日以前，符合中華民國九十六年罪犯
    減刑條例所定之減刑條件，爰依上開條例第2 條第1 項第3
    款之規定，減其宣告刑二分之一，並依法諭知易科罰金之折
    算標準。末查，被告前未曾因故意犯罪受有期徒刑以上刑之
    宣告，有臺灣高等法院被告前案紀錄在卷可徵。被告此次係
    因其父遭戊○○、丙○○積欠其高達2,975,000 元之債務未
    予清償，之前循正當方法簽立和解書，然戊○○等人仍不依
    約履行，被告始乃委由討債公司代為索債，致罹法網，被告
    索謮之手法固屬不該，惟其犯罪之動機並非至惡之人，是認
    經此偵審刑事程序，應已足收警惕之效，信無再犯之虞，本
    院認其宣告之刑以暫不執行為適當，爰依法諭知緩刑2 年，
    以啟自新，並策來茲。至剝奪丙○○行動自由當時所用之手
    銬，並未扣案，亦無證據證明係屬被告等人所有，故自無從
    於本案中諭知沒收，附此說明。
據上論斷，應依刑事訴訟法第299 條第1 項前段，刑法第2 條第
1 項前段、第28條、第302 條第1 項、第74條第1 項第1 款、修
正前第41條第1 項前段，罰金罰鍰提高標準條例第1 條前段、95
年7 月1 日修正施行前罰金罰鍰提高標準條例第2 條，現行法規
所定貨幣單位折算新臺幣條例第2 條，中華民國九十六年罪犯減
刑條例第2 條第1 項第3 款、第7 條、第9 條，判決如主文。
本案經檢察官藍海凝到庭執行職務
中    華    民    國    98    年    5     月    15    日
                   刑事第四庭審判長法  官  潘  長  生
                                   法  官  黎  錦  福
                                   法  官  謝  梨  敏
上列正本證明與原本無異。
如不服本判決，應於判決送達後10日內敘明上訴理由，向本院提
出上訴狀 (應附繕本) ，上訴於臺灣高等法院。其未敘述上訴理
由者，應於上訴期間屆滿後20日內向本院補提理由書「切勿逕送
上級法院」。
                                   書記官  陳  金  鳳
中    華    民    國    98    年    5     月    19    日
附錄本案論罪科刑法條全文：
中華民國刑法第302條
（剝奪他人行動自由罪）
私行拘禁或以其他非法方法，剝奪人之行動自由者，處 5 年以下
有期徒刑、拘役或 3 百元以下罰金。
因而致人於死者，處無期徒刑或 7 年以上有期徒刑，致重傷者，
處 3 年以上 10 年以下有期徒刑。
第 1 項之未遂犯罰之。


司法院資訊處製作；財團法人民間司法改革基金會備份。
